【裁判字號】    97,易,347
【裁判日期】    970825
【裁判案由】    家庭暴力防治法
【裁判全文】
臺灣雲林地方法院刑事判決               97年度易字第347號
公  訴  人  臺灣雲林地方法院檢察署檢察官
被      告  乙○○
                    （現另案於臺灣雲林第二監獄執行中）
上列被告因家庭暴力防治法案件，經檢察官提起公訴（97年度偵
字第2008號），本院判決如下：
    主  文
乙○○違反法院依家庭暴力防治法第十四條第一項所為禁止實施
家庭暴力、禁止進入被害人所居住房間之通常保護令裁定，累犯
，處有期徒刑伍月，如易科罰金，以新臺幣壹仟元折算壹日。
    事  實
一、乙○○前因竊盜案件，經臺灣臺中地方法院以93年度易字第
    802 號判處有期徒刑3 月確定，於民國94年5 月31日縮刑期
    滿執行完畢。乙○○為甲○之子，二人間具有家庭暴力防治
    法第3 條第3 款所規定之家庭成員關係。詎乙○○仍不知悔
    改，明知本院前於96年12月27日以96年度家護字第618 號核
    發民事通常保護令裁定，命乙○○不得對被害人甲○實施身
    體或精神上不法侵害之行為，以及不得進入被害人甲○所居
    住之房間，且該保護令之有效期間為1 年。竟不顧上開法院
    之禁令，基於違反上開保護令之犯意，於97年4 月3 日中午
    1 時許，進入甲○位於雲林縣東勢鄉○○路89號所居住之房
    間，欲向甲○索回其所有之土地所有權狀及印鑑，因甲○不
    給因而發生爭吵，乙○○竟持碗盤丟向甲○，致甲○腳踝受
    傷（傷害部分未據甲○告訴，檢察官未起訴），而違反本院
    所核發之上開保護令裁定。嗣經甲○報警處理，始悉上情。
二、案經雲林縣警察局臺西分局報告臺灣雲林地方法院檢察署檢
    察官偵查起訴。
    理  由
壹、程序部分：
一、本件為刑事訴訟法第376 條第1 款、第2 款所列案件，依同
    法第284 條之1 規定，由法官獨任審判，先予敘明。
二、按被告以外之人於審判外之言詞或書面陳述，除法律有規定
    者外，不得作為證據，刑事訴訟法第159 條第1 項固有明文
    。惟被告以外之人於審判外之陳述，雖不符刑事訴訟法第15
    9 條之1 至第159 條之4 規定（得為證據之情形），而經當
    事人於審判程序同意作為證據，法院審酌該言詞陳述或書面
    陳述作成時之情況，認為適當者，亦得為證據。刑事訴訟法
    第159 條之5第1項定有明文。本案被告乙○○及檢察官對於
    被害人甲○之警詢筆錄此被告乙○○以外之人於審判外之言
    詞陳述，均同意作為證據；且本院審酌上開言詞陳述作成時
    之情況，並無不適當之情形，故得作為證據。
貳、實體部分：
一、訊據被告乙○○固承認於上揭時、地，有進入被害人甲○居
    住之房間，及拿碗盤丟擲甲○之行為，惟矢口否認有何違反
    通常保護令之犯行，辯稱：是甲○要他進去吃飯，嗣則改口
    辯稱是甲○要他幫忙修理東西，他才進去的。又因他向甲○
    要取回土地所有權狀及印鑑，而甲○一直唸他，並拿棍子要
    打他，他才拿碗盤丟甲○等語。
二、經查：
  (一)被告如何於上揭時、地，進入被害人甲○居住之房間，並拿
    碗盤丟擲被害人等情，業據被害人於警詢指述：「他（指被
    告）要向我拿地產的謄本我不給他，他就一直吵並還拿桌上
    的盤子向我丟來使我的腳踝受傷。」、「乙○○他有進入我
    居住之住所，他要向我拿房地產的謄本我不給他，他就一直
    吵並拿桌上的盤子向我丟來使我的腳踝受傷。」等語明確【
    偵卷第8 頁】，亦即被害人並未同意被告進入其居住之房間
    ，且被告於索討土地所有權狀未果後，即持碗盤丟擲被害人
    。此從被害人於警詢另供稱：「我不敢告他（指被告），因
    為放回來他還是會再打我。」等語【偵卷第8 頁】，可見被
    害人甚是懼怕被告，衡情當無敢拿棍子打被告之情形；再者
    ，被害人本身為被告之母親，亦應無故意陷害自己兒子之理
    。是被害人上開指述，應可採信。從而，被告所為上開辯解
    ，洵無可採。此外，被害人遭被告持碗盤丟擲後，其腳踝受
    有傷害，亦有被害人腳踝受傷照片2 張在卷可參。
  (二)被害人前曾向本院聲請核發通常保護令，並經本院於96年12
    月27日，依家庭暴力防治法第14條第1 項第1 、2 及第13款
    規定，以96年度家護字第618 號核發民事通常保護令，裁定
    命被告不得對被害人實施身體上或精神上不法侵害之行為、
    不得為騷擾行為，以及不得進入被害人甲○所居住之房間，
    且該保護令之有效期間為1 年一節，有本院上開民事通常保
    護令裁定1 份在卷可憑【偵卷第10頁】。被告知悉上開民事
    通常保護令裁定之內容及其有效期間一情，業據被告於警詢
    自承無訛【偵卷第5 頁】。然被告卻予以違反，顯係故意為
    之。是本案事證明確，被告上開違反法院依家庭暴力防治法
    第14條第1項所為禁止實施家庭暴力、禁止進入被害人所居
    住房間之通常保護令裁定之犯行，堪以認定。
三、論罪科刑部分：
  (一)按家庭暴力防治法所稱之「家庭暴力」，係指家庭成員間實
    施身體或精神上不法侵害之行為，該法第2 條第1 款定有明
    文。被告於上述時、地，進入被害人所居住之房間，對被害
    人丟擲碗盤致被害人腳踝成傷，自屬對同法第3 條第3 款之
    家庭成員施以身體上不法侵害之行為，核屬家庭暴力，並已
    違反本院前開民事保護令中禁止對被害人施以身體上不法侵
    害及不得進入被害人所居住房間之禁令。是核被告所為，係
    犯同法第61條第1 款、第4 款之違反保護令罪。被告於同一
    時間違反同一民事通常保護令裁定，而違反家庭暴力防治法
    第61條所規定之二款裁定內容，仍只構成一違反保護令罪。
  (二)被告前因竊盜案件，經臺灣臺中地方法院以93年度易字第
    802 號判處有期徒刑3 月確定，於94年5 月31日縮刑期滿執
    行完畢一節，有臺灣高等法院被告前案紀錄表1 份在卷可稽
    。其於上開徒刑執行完畢後，5 年以內故意再犯本件有期徒
    刑以上之罪，為累犯，應依刑法第47條第1 項規定加重其刑
    。
  (三)爰審酌被告除上述前科外，並另有竊盜、詐欺、傷害等犯罪
    前科，且在本件犯罪前，甫於97年1 月9 日因違反前開保護
    令裁定，經本院以97年度港簡字第12號判處有期徒刑4 月確
    定在案，有臺灣高等法院被告前案紀錄表，及本院97年度港
    簡字第12號判決書之電腦列印本各1 份在卷可參，素行不佳
    ；被告身為被害人之兒子，對於日常事務，不知與被害人理
    性溝通，竟因有所爭執，即失去對於長上之尊重，而對被害
    人丟擲碗盤，施以家庭暴力；且其先前已因違反上述保護令
    裁定，遭判處徒刑確定，卻再次違反保護令之禁令，蔑視司
    法威信，實有不該；惟所生危害尚非重大；另於犯後否認犯
    行，犯後態度不佳等被告之品行、犯罪之動機、目的、手段
    、所生危害及犯後態度等一切情狀，量處如主文所示之刑，
    並諭知如易科罰金之折算標準。至於公訴人於起訴書內對被
    告求處有期徒刑8 月一節，本院經審酌上情，認檢察官之求
    刑，尚屬過重，爰不予採納，併此敘明。
四、不另為無罪諭知部分：
    公訴意旨另略以：被告乙○○上開向被害人索討土地所有權
    狀及印鑑，而與甲○發生爭吵之行為，構成對於甲○之騷擾
    ，亦屬違反保護令裁定一節。惟按所謂之「騷擾」，依家庭
    暴力防治法第2 條第3 款之規定，係指任何打擾、警告、嘲
    弄或辱罵他人之言語、動作或製造使人心生畏怖情境之行為
    而言。本案前開之保護令裁定，固禁止被告不得對被害人為
    騷擾行為，但被告與被害人間之親子關係，並不因此而改變
    ，其間之往來關係，亦不因此而被阻斷。也就是說，不能因
    為有該保護令裁定，就認為被告與被害人見面，就是違反保
    護令，就是騷擾被害人。本案被告因索討土地所有權狀及印
    鑑未果，而與被害人發生爭吵，此應屬雙方對於日常事務所
    生之爭執，與上開家庭暴力防治法所規範之騷擾行為尚屬有
    間；且公訴人亦未舉證證明被告有如何之騷擾行為，是公訴
    人所指被告此部分之犯行，即乏證據證明，自不能為有罪之
    認定。惟公訴人既以此部分與被告前述有罪部分為1 罪關係
    ，爰不另為無罪之諭知，附此敘明。
據上論斷，應依刑事訴訟法第284 條之1 、第299 條第1 項前段
，家庭暴力防治法第61條第1 款、第4 款，刑法第11條前段、第
41條第1 項前段、第47條第1 項，判決如主文。
本案經檢察官蕭如娟到庭執行職務。
中    華    民    國    97    年    8     月    25    日
                  刑事第三庭    法  官  陳銘壎
以上正本證明與原本無異。
如不服本判決，應於判決收受後10日內，向本院提出上訴狀（須
附繕本）。
                                書記官  鍾宜津
中    華    民    國    97    年    8     月    25    日
附錄本案論罪科刑法條全文：
家庭暴力防治法第61條：
違反法院依第14條第1 項、第16條第3 項所為之下列裁定者，為
本法所稱違反保護令罪，處3 年以下有期徒刑、拘役或科或併科
新臺幣10萬元以下罰金：
一、禁止實施家庭暴力。
二、禁止騷擾、接觸、跟蹤、通話、通信或其他非必要之聯絡行
    為。
三、遷出住居所。
四、遠離住居所、工作場所、學校或其他特定場所。
五、完成加害人處遇計畫。


司法院資訊處製作；財團法人民間司法改革基金會備份。
